臺灣新竹地方法院刑事判決　　　　　　　　　　　　　　九十一年度易字第六四號
　　公　訴　人　臺灣新竹地方法院檢察署檢察官
　　被　　　告　甲○○
右列被告因偽造文書等案件，經檢察官聲請以簡易判決處刑（九十年度偵字第六一三
六號），本院改以通常程序判決如左：
    主  文
甲○○偽造署押，足以生損害於公眾及他人，處有期徒刑肆月，如易科罰金，以佰
元折算壹日。
於附表所示之資料上所偽造之「廖炯光」署名共陸枚及在如附表所示之資料上所捺之
指印共拾壹枚，均沒收之。
    事  實
一、甲○○前因違反肅清煙毒條例案件，經臺灣高等法院於民國八十七年五月十二日
    判處有期徒刑四年確定，因未到案執行而遭通緝，為通緝犯。其於八十九年一月
    底、二月初某日，在臺北縣汐止市拾獲廖炯光（男、三十五年十一月十四日生、
    身分證統一編號為：Ｚ000000000號）所遺失之身分證一枚後，竟意圖
    為自己不法之所有，將該枚身分證予以侵占入己，以做為日後被警攔查時之冒名
    依據（此部分因追訴權時效消滅，已不得訴追，詳如後述）。
二、甲○○於八十九年二月十一日中午十二時許，在臺北縣中和市○○路、光華街口
    ，適遇警臨檢，因其同行朋友呂發身上藏有第一級毒品海洛因（另經不起訴處分
    確定）被當場查獲，二人隨即被帶回臺北市政府警察局中正第一分局警備隊應訊
    時，甲○○為防其通緝犯之身份被警識出，竟於同日下午一時五十分許，在上開
    分局內，冒用廖炯光之名義接受訊問，並接續在詳如附表編號一至五號所示之警
    訊筆錄、毒品初步鑑驗報告單、廖炯光的口卡及逮捕通知書（通知本人第一聯、
    通知親友第一聯）上，偽造如附表所示之「廖炯光」之署名並捺上自己的指印，
    以表示係廖炯光本人，足生損害於廖炯光及偵查機關偵查犯罪之正確性。嗣經警
    員將「廖炯光」之指紋卡送內政部刑事警察局存檔後，經該局於九十年七月十日
    始發現應係甲○○之指紋並通知上開分局而得悉上情。
三、案經臺北市政府警察局中正第一分局移送臺灣臺北地方法院檢察署檢察官呈請臺
    灣高等法院檢察署檢察長令轉臺灣新竹地方法院檢察署檢察官聲請以簡易判決處
    刑。
    理  由
一、訊據被告甲○○，對於上開侵占被害人廖炯光遺失的身分證一枚後再於警訊時冒
    其名應訊之事實，業已於警、偵訊中及本院審理時坦承在卷，核與被害人廖炯光
    指述其身分證確於搬家時不慎遺失等情相符，而被告在上開分局應訊時，亦確實
    以「廖炯光」之名應訊，並在詳如附表編號一至五號所示之警訊筆錄、毒品初步
    鑑驗報告單、廖炯光的口卡及逮捕通知書（通知本人第一聯、通知親友第一聯）
    等資料上偽造廖炯光之簽名並捺上自己的指紋，有上開資料附於臺灣臺北地方法
    院檢察署九十年度偵字第一九Ｏ一九號偵查卷內第十二至十七頁可資佐證。再經
    警員將被告本人留存的指紋與上開在警訊筆錄上所捺印之「廖炯光」指紋送鑑定
    後，經輸入電腦比對確認結果，發現在警訊筆錄上所捺印之「廖炯光」指紋與刑
    事警察局存檔甲○○指紋卡之指紋相符，但二者年籍資料不符，疑有冒名之嫌，
    有內政部警政署刑事警察局九十年七月十日（九十）刑紋字第一二０一０八號函
    及所附之指紋卡二張均附於上開偵查卷可參。綜上所述，被告之自白與事實相符
    ，本件事證已臻明確，被告冒廖炯光之名應訊並偽造其署押之犯行洵堪認定，應
    予依法論科。
二、核被告甲○○所為，係犯刑法第二百十七條第一項之偽造署押罪。被告多次偽造
    被害人廖炯光署名之行為，均係以接續之意思，於密接之時間、地點，以類似方
    法分別犯同一之罪，為接續犯，仍屬實質上一罪。爰審酌被告一再犯罪，為了規
    避刑罰之執行竟再犯本罪，復考量其犯罪所生之損害與其犯罪後態度等一切情狀
    ，量處如主文所示之刑；又被告行為後，刑法第四十一條雖於九十年一月間修正
    生效，經比較新舊法，修正前、後對被告並無影響，是爰依修正後之刑法第四十
    一條第一項前段之規定，併對被告諭知易科罰金之折算標準，以資警惕。至於被
    告在詳如附表編號一至五號所示之警訊筆錄等資料上所偽造之「廖炯光」署名共
    六枚及被告甲○○在上開警訊筆錄等資料上所捺之指印共十一枚，均同為代表該
    被冒用者之姓名，不問屬於犯人與否，均應依刑法第二百十九條之規定宣告沒收
    。
三、按時效已完成者，應諭知免訴之判決，刑事訴訟法第三百零二條第二款定有明文
    。公訴意旨另以被告前開行為尚犯有刑法第三百三十七條侵占遺失物罪嫌，惟查
    ，刑法第三百三十七條侵占遺失物罪之法定本刑為五百元以下罰金，依同法第八
    十條第一項第五款、第二項之規定，其追訴權期間自犯罪成立之日起算為一年。
    被告係於八十九年一月底、二月初某日侵占被害人廖炯光之身分證，惟警員至九
    十年七月十日始發覺可疑，臺灣臺北地方法院檢察署檢察官並於同年八月一日起
    開始偵查，是以，此部分之追訴權時效早已消滅，公訴人尚有未察，本院本應依
    上開刑事訴訟法之規定就此部分諭知免訴，惟公訴意旨既認此部分與前開有罪之
    偽造署押罪有牽連犯之裁判上一罪關係，爰不另為免訴之諭知，併此敘明。
四、據上論斷，應依刑事訴訟法第四百五十二條、第二百九十九條第一項前段，刑法
    第二條第一項前段、第二百十七條第一項、第二百十九條、第四十一條第一項前
    段，罰金罰鍰提高標準條例第二條，判決如主文。
本案經檢察官郭棋湧到庭執行職務。
中      華      民      國    九十一    年      二      月      一      日
                                    臺灣新竹地方法院刑事第一庭
                                        法  官  遲中慧
右正本證明與原本無異。
如不服本判決，應於判決送達後十日內向本院提出上訴狀( 應附繕本 )，上訴於
臺灣高等法院。
                                        書記官  龔柏萃
中  華      民      國    九十一    年      二      月      一      日
附  表：
┌──┬──────────┬───────┬───────┬─────┐
│編號│   文  件  資  料   │偽造「廖炯光」│所捺上自己的指│備      註│
│    │                    │的署押枚數    │印數          │          │
├──┼──────────┼───────┼───────┼─────┤
│ 一 │警訊筆錄            │二枚          │六枚          │臺灣臺北地│
│    │                    │              │              │方法院檢察│
│    │                    │              │              │署九十年度│
│    │                    │              │              │偵字第一九│
│    │                    │              │              │Ｏ一九號偵│
│    │                    │              │              │查卷第十四│
│    │                    │              │              │、十五頁  │
├──┼──────────┼───────┼───────┼─────┤
│ 二 │毒品初步鑑驗報告單  │一枚          │一枚          │同上卷第十│
│    │                    │              │              │六頁      │
├──┼──────────┼───────┼───────┼─────┤
│ 三 │廖炯光口卡          │一枚          │一枚          │同上卷第十│
│    │                    │              │              │七頁      │
├──┼──────────┼───────┼───────┼─────┤
│ 四 │逮捕通知書通知本人聯│一枚          │一枚          │同上卷第十│
│    │                    │              │              │二頁      │
├──┼──────────┼───────┼───────┼─────┤
│ 五 │逮捕通知書通知親友聯│一枚          │二枚          │同上卷第十│
│    │                    │              │              │三頁      │
└──┴──────────┴───────┴───────┴─────┘
附錄本案論罪科刑法條全文：刑法第二百十七條第一項、
 (偽造盜用印章印文或署押罪)
偽造印章、印文或署押，足以生損害於公眾或他人者，處三年以下有期徒
刑。
